臺灣高等法院臺南分院刑事判決　　　　　　　 九十年度上訴字第五七一號　　 Ｃ
　　　上　訴　人
　　　即　被　告　戊　○　○
　　　右四人共同
　　　指定辯護人　本院公設辯護人　丁　○　○
右上訴人因強盜等案件，不服臺灣臺南地方法院八十九年度訴字第二０七號中華民國
八十九年六月二十六日、十一月十三日、十二月十一日第一審判決（起訴案號：臺灣
臺南地方法院檢察署八十八年度偵字第六三九０、一四七八三號），提起上訴，本院
判決如左：
      主      文
原判決均撤銷。
乙○○、甲○○、丙○○、戊○○結夥三人以上攜帶凶器竊盜，因防護贓物、脫免逮
捕，當場施以強暴，乙○○、甲○○各處有期徒刑陸年；丙○○、戊○○，累犯，各
處有期徒刑陸年貳月。
六角板手貳支均沒收。
      事      實
一．許正義（綽號賣菜義，現通緝中）、乙○○（曾於民國七十九年十二月與八十二
    年五月間，因犯殺人、妨害自由與妨害公務等罪，經台灣台北地方法院、台灣高
    等法院與台灣板橋地方法院分別判處有期徒刑五月、十三年與五月確定，嗣經裁
    定應執行有期徒刑十三年五月，入監服刑後，於八十六年三月間假釋出獄，仍在
    假釋期間）、甲○○（綽號洞賓曾，曾於八十五年五月間犯強盜罪，經台灣花蓮
    地方法院判處有期徒刑一年，緩刑五年確定，現已撤銷緩刑，尚待執行徒刑）、
    戊○○（曾於八十五年七月及八十六年一月間，因違反麻醉藥品管理條例案件，
    經台灣高雄地方法院分別判處有期徒刑五月與六月確定，先後於八十六年九月十
    日、八十七年三月十日執行完畢）、丙○○（綽號紅面，曾於七十七年間犯強盜
    罪，經台灣高雄地方法院判處有期徒刑九年確定，入監服刑後，於八十二年七月
    八日縮短刑期假釋出獄，於八十六年九月二十一日假釋期滿，執行完畢）五人因
    許正義、乙○○於八十八年一月底在台南縣仁德鄉○○路○段一０五二號二樓「
    友樂撞球場」打球輸錢，認商家獲利頗豐，竟共同意圖為自己不法之所有，隨即
    在台南前往高雄小港區許正義賃屋處途中，謀議先由戊○○與許正義於同年二月
    三日，至友樂撞球場藉看球桿之便，詳細查看放置電動玩具ＩＣ板之處所及地形
    後，再於翌日由戊○○佯裝要購買球竿，由丙○○及許正義佯裝打撞球以掩人耳
    目，乙○○與甲○○負責搶奪或伺機下手竊取ＩＣ板。議定後，五人即結夥於八
    十八年二月四日下午五時許搭乘由許正義駕駛且為其所有之ＴＯ─一三一三號自
    用小客車，並攜帶客觀上具有危險性由乙○○購買所有之六角板手兩支，出發前
    往該友樂撞球場，先將汽車停於台南縣仁德鄉○○路○段路口後，五人即依照預
    先之謀劃進入撞球場，由許正義與丙○○在一號球檯佯裝打撞球以便接應，戊○○假裝向店員兼老闆之己○○詢問球桿價錢，並在櫃檯旁樓梯口測試球桿，使己○○背對電動玩具而無法查覺球場內顧客動態，乙○○與甲○○則各持前開六角
    板手撬開四台電動玩具面板，著手竊取電動玩具內ＩＣ板四塊，裝入甲○○所著
    外套內，得手後，渠等即迅速下樓，己○○發覺有異，於檢視電動玩具面板被撬
    開、ＩＣ板被竊後，立即追下樓阻止乙○○等人離去欲索回被竊之ＩＣ板，詎許
    正義、戊○○、乙○○、丙○○與甲○○共同為防護贓物與脫免逮捕，竟默示共
    同合意由甲○○前往前開自用小客車停車處，將竊得之ＩＣ板置於後行李箱時，
    另由乙○○、許正義、丙○○與戊○○共同施強暴手段，乙○○持六角板手，許
    正義、丙○○出拳，戊○○則持磚塊圍毆己○○，致其頭部外傷腦震盪後，丙○○趁隙再跑向上開小客車停放處駕車載甲○○趕至該撞球場路邊，伺機將許正義
    、戊○○、乙○○載離現場逃逸，戊○○並不慎留下其所有手機（號碼：Ｚ00
    0000000號）一支。嗣於同日二十三時四十分許，經己○○記下前開自用
    小客車車號並報警，始循線查悉上情。
二、案經被害人己○○訴由台南縣警察局歸仁分局報告台灣台南地方法院檢察署檢察
    官偵查起訴，及檢察官就被告甲○○、丙○○部分自動檢舉偵查起訴。
      理      由
一、訊據被告乙○○、甲○○坦承於右揭時地，各持一支由乙○○購買之六角板手，
    撬開友樂撞球場內四台電動玩具面板，竊取電動玩具內ＩＣ板四塊，被告乙○○
    並坦承於得手離去時持六角板手與許正義幫戊○○毆打阻撓之店員己○○；被告
    戊○○則矢口否認有前揭犯行，辯稱：伊根本不知道許正義等人要竊取ＩＣ板，
    而且伊事後也沒有分到錢，伊只是當天恰好要去台南找父親而坐便車而已，至於
    打己○○，是因為己○○先打伊云云；被告丙○○經合法通知未到，其於原審亦
    矢口否認有前揭犯行，辯稱：伊根本不知道許正義等人要竊取ＩＣ板，而且伊事
    後也沒有分到錢，伊只是當天恰好要去台南玩，況且伊當時是要推開戊○○，並
    不是要打己○○云云。
二、經查被告乙○○、甲○○、丙○○、戊○○與另案審理之許正義（通緝中）等人
    ，為竊取友樂撞球場電動玩具內ＩＣ板，共同謀議先由戊○○與許正義於八十八
    年二月三日，至友樂撞球場藉看球桿之便，詳細查看放置電動玩具ＩＣ板之處所
    及地形，業據該撞球場店員己○○指證甚明（見原審卷第八十五頁及本院卷第一
    百六十三頁），翌日下午五時許，渠等五人共乘許正義所駕駛之自用小客車抵達
    友樂撞球場，即由許正義與丙○○假裝在一號球檯打撞球，戊○○假裝向店員己○○詢問球桿價錢，並在櫃檯旁樓梯口測試球桿，使己○○背對電動玩具而無法
    查覺球場內顧客動態，乙○○與甲○○則各持六角板手撬開四台電動玩具面板，
    著手竊取電動玩具內ＩＣ板，亦據被告乙○○於偵查中供稱「我負責拆卸電玩Ｉ
    Ｃ板，戊○○及丙○○把風，許正義負責監視老闆，甲○○負責拆卸電玩ＩＣ板
    」等情（見偵查卷第四十九頁背面），核與被害人即友樂撞球場店員兼老闆己○○於原審證述：當天渠等五人一進來店裡沒多耽擱也沒有東看西看，就各自負責
    自己的工作，其中有二人負責打球，二人負責佯裝打電玩以遮住伊的視線，戊○○則纏住伊，不停問球桿的價錢，而且設法把伊帶開，以方便其他同夥偷ＩＣ板
    乙節（參見原審卷第八十五頁八十九年三月二十七日訊問筆錄），及於本院供稱
    「他們一到店裡就很老練的分工，有人櫃檯，有的人打撞球，有的人打電玩，
    而且戊○○自他們拆完ＩＣ板後，就突然離去不買球桿了」等語（第一六四頁）
    ，暨於本院勘驗當日錄影帶指出「乙○○與甲○○在拆卸ＩＣ板時，戊○○與己○○在櫃檯談論球桿，許正義及丙○○原來在打撞球，後來許正義拿著球桿跑來
    看乙○○及甲○○拆卸的情形，戊○○一直在櫃檯與己○○談球桿之事，直到乙○○等人拆卸完ＩＣ板欲離去，才跟著下樓，丙○○最後一個下樓，戊○○與己○○談論球桿的位子，恰好讓己○○背對著機台，無法發現他們在拆ＩＣ板」等
    情相符（見本院卷第一百六十三頁及第一百六十四頁），顯見被告等人與許正義
    就竊取友樂撞球場電動玩具內ＩＣ板之行為，除事前謀議外，亦均共同在場彼此
    分工掩護，被告戊○○以到台南找父親及被告丙○○以到台南玩等詞否認共同竊
    盜，暨被告乙○○嗣後亦附和稱彼等事前不知情云云，核係卸責及迴護之詞，不
    足採信。又被告等人得手後即迅速下樓，被害人己○○發現ＩＣ板被竊後，為追
    回失物並逮捕竊嫌，隨即跟隨下樓阻止被告等人離去，被告等人為防護贓物、脫
    免逮捕，竟由乙○○持板手、戊○○持磚塊，許正義、丙○○則徒手毆打己○○
    ，使之受有頭部外傷腦震盪之傷害，此經檢察官於偵查中當庭勘驗播放監視錄影
    帶，訊問被告乙○○稱「在路邊毆打店主人己○○有戊○○、丙○○、乙○○。
    其中戊○○在路邊拾起磚塊要打被害人己○○‧‧‧」（見偵查卷第六十四頁）
    ，並經被告甲○○指證許正義、戊○○二人有毆打己○○，核與己○○提出診斷
    證明書指訴被告等人對其施暴之情節相符，此外，復有被告戊○○毆打己○○時
    所掉落之行動電話扣案可證，顯見被告乙○○、丙○○、戊○○及許正義當時均
    有對被害人己○○施暴，被告丙○○辯稱伊當時是要推開戊○○，並不是要打己○○云云，要係卸責之詞，不足採信。又被告甲○○當時雖未下手毆打己○○，
    惟按所謂共同正犯之成立，只需具有犯意之聯絡及行為之分擔，既不問犯罪動機
    起於何人，亦不必每一階段犯行均需參與，且事後是否分得贓款，亦非成立共同
    正犯之要件，最高法院三十四年上字第八六二號判例可資參照。本件被告等五人
    至友樂撞球場之目的，本為不計任何方式而取得店內ＩＣ板，此觀之甲○○於本
    院調查時供承「我們本來就是要搶了，後看他們沒有注意，只好偷看看」（見本
    院卷第一百二十七頁），則於必要時以強暴方式防護贓物，亦為彼等當時之共識
    ，參以甲○○於戊○○等人毆打己○○時，迅即前往前開自用小客車停車處，將
    竊得之ＩＣ板置於後行李箱，丙○○再乘隙開許正義的車前來接應離去（此為被
    告等人所不否認之事實），分工至明，益徵被告等五人於己○○為取回失物而阻
    止彼等離去時，為防護贓物、脫免逮捕而施強暴一事，有犯意聯絡及行為分擔。
    本件事證明確，被告乙○○、戊○○、丙○○、甲○○前揭犯行均堪認定，應予
    依法論科。
三、又查被告等人持以行竊之六角板手既得用以撬開電動玩具面板，拆卸牢固之ＩＣ
    板，客觀上自具有殺傷力，可為兇器，被告戊○○、乙○○、丙○○、甲○○等
    人與許正義結夥共五人攜帶該六角板手兇器竊盜，得手後，因防護贓物、脫免逮
    捕，當場對被害人己○○施以強暴，使之受有頭部外傷腦震盪之傷害，依刑法第
    三百二十九條之規定，應以強盜論。又被告等犯強盜罪而有刑法第三百二十一條
    第一項第四款、第三款結夥三人以上攜帶兇器而犯罪之情形，核被告等人所為，
    係犯刑法第三百三十條第一項之加重強盜罪，彼等因防護贓物、脫免逮捕，當場
    對被害人施強暴，被害人雖受有頭部外傷腦震盪之普通傷害，惟該傷害係施強暴
    之當然結果，已吸收於前揭強盜罪之構成要件之中，自不再論以刑法第二百七十
    七條第一項之普通傷害罪。被告四人與許正義共五人間就前開犯行互有犯意聯絡
    及行為分擔，均為共同正犯。又被告等人行為後，刑法第三百三十條第一項之規
    定，業於九十一年一月三十日修正公布為「犯強盜罪而有第三百二十一條第一項
    各款情形之一者，處七年以上有期徒刑。」，其法定刑度較修正前者為重，二者
    比較，修正後之法律規定較不利於被告，依刑法第二條第一項後段規定，應適用
    較有利於被告之行為時即修正前之刑法第三百三十條第一項之法律規定，附此敘
    明。再被告戊○○前曾於八十五年七月及八十六年一月間，因違反麻醉藥品管理
    條例案件，經台灣高雄地方法院分別判處有期徒刑五月與六月確定，先後於八十
    六年九月十日及八十七年三月十日執行完畢，被告丙○○則曾於七十七年間犯強
    盜罪，經台灣高雄地方法院判處有期徒刑九年確定，入監服刑後，於八十二年七
    月八日縮短刑期假釋出獄，於八十六年九月二十一日假釋期滿，執行完畢，有卷
    附台灣高等法院被告全國前案記錄表附卷可按，彼等受有期徒刑執行完畢，五年
    以內再犯有期徒刑以上之罪，均為累犯，應分別依法加重其刑。
四、原審以被告等人罪證明確，因予論罪科刑，固非無見，惟原判決主文未依法條用
    語載為結夥三人以上，而僅載為「結夥」，已有疏略。又被告等人因防護贓物、
    脫免逮捕，當場對被害人施強暴，被害人雖受有頭部外傷腦震盪之普通傷害，惟
    該傷害係施強暴之當然結果，已吸收於前揭強盜罪之構成要件之中，不應再論以
    刑法第二百七十七條第一項之普通傷害罪，原審就被害人受傷結果竟又論以被告
    等人犯該刑法第二百七十七條第一項之普通傷害罪，並謂該罪與前揭加重準強盜
    罪有方法結果之牽連關係，應從一重之加重準強盜罪論處云云，其法律見解尚有
    未洽，又被告丙○○前犯強盜罪所處徒刑之假釋期間已滿，視為執行完畢，五年
    內再犯本罪，係屬累犯，原審誤非累犯，亦有未當。被告等人上訴否認犯罪，雖
    無足取，但原判決既有可議，自應由本院撤銷改判之。爰審酌被告等人素行、犯
    罪之手段、犯後態度及所生危害等一切情狀，分別量處如主文所示之刑，以資懲
    儆；又被告丙○○上訴部分，因原審判決未依累犯規定論處，其適用法條不當，
    本院自得諭知較重於原審判決之刑，併此敘明。另被告等人持以犯罪之六角板手
    二支雖未扣案，但係被告乙○○所有供犯罪所用之物，業據其供明在卷，爰依法
    宣告沒收。
五、被告丙○○經合法傳喚，無正當理由不到庭，爰不待其陳述逕行判決。
據上論斷，應依刑事訴訟法第三百六十九條第一項前段、第三百七十條但書、第三百
七十一條、第三百六十四條、第二百九十九條第一項前段，刑法第二條第一項但書、
第二十八條、第三百二十九條、第三百三十條第一項、第四十七條、第三十八條第一
項第二款，判決如主文。
本案經檢察官劉欽銘到庭執行職務。
中    華    民    國      九十一      年      三      月      五        日
                                  臺灣高等法院臺南分院刑事第三庭
                                      審判長法官  黃    崑    宗
                                            法官  林    勝    木
                                            法官  葉    居    正
右正本證明與原本無異。
如不服本判決，應於判決送達後十日內向本院提出上訴狀，其未敘述理由者並應於提
出上訴狀後十日內向本院補提理由書（應附繕本)。
                                      法院書記官  陳    嘉    琍
中    華    民    國      九十一      年      三      月      六        日
